臺灣高等法院刑事判決　　　　　　　　94年度上訴字第2814號
上　訴　人
即　被　告　甲○○
選任辯護人　沙洪律師
上列上訴人因違反毒品危害防制條例案件，不服臺灣板橋地方法
院94年度訴字第699號，中華民國94年7月27日第一審判決（起
訴案號：臺灣板橋地方法院檢察署94年度核退毒偵字第382號）
，提起上訴，本院判決如下：
    主  文
上訴駁回。
    事  實
一、甲○○前於民國（下同）89年間，因施用毒品案件，經臺灣
    士林地方法院以90年度毒聲字第92號裁定送觀察、勒戒後，
    認有繼續施用毒品之傾向，經同院以90年度毒聲字第406號
    裁定令入戒治處所施以強制戒治，嗣經同院以90年度毒聲字
    第1112號裁定停止戒治並交付保護管束，於91年3月22日保
    護管束期滿，強制戒治未經撤銷，視為執行完畢，由臺灣士
    林地方法院檢察署檢察官於91年4月17日，以91年度戒毒偵
    字第42號為不起訴處分確定。詎甲○○猶未戒除毒癮，竟分
    別基於施用第一級毒品海洛因及施用第二級毒品安非他命之
    犯意，於93年12月23日中午，在其臺北縣汐止市○○路○段
    273號22樓之3住處，以注射針筒施打第一級毒品海洛因一次
    ，另以將第二級毒品安非他命置於鋁箔紙上燒烤之方式，施
    用安非他命一次。嗣經警於同日下午4時40分許，在臺北縣
    永和市○○路與得和路口查獲，並扣得其所有預備供施用之
    第一級毒品海洛因1包（驗餘淨重為12.83公克，純度27.51%
    ，純質淨重3.53公克，包裝重1.51公克）。
二、案經臺北市政府警察局萬華分局移送臺灣板橋地方法院檢察
    署檢察官偵查起訴。
    理  由
一、上訴人即被告甲○○經合法傳喚無正當理由不到庭，爰不待
    其陳述逕行判決，合先敘明。
二、上揭犯罪事實，業據上訴人即被告甲○○於原審法院審理時
    坦承不諱，於原審法院審理時並供承伊當天是分別施用海洛
    因及安非他命的等語（見原審卷第49頁），而被告於上揭時
    地經警查獲後，於93年12月23日下午5時10分許經警採集其
    尿液檢體送請臺灣尖端先進生技醫藥股份有限公司，經以酵
    素免疫分析法初步檢驗及氣相層析質譜儀確認檢驗結果，發
    現呈鴉片類與安非他命類陽性反應，有該公司94年1月5日濫
    用藥物尿液檢驗報告乙紙附卷足稽（見94年度毒偵字第29
    號卷第18頁），並有經警於上揭時地查獲之被告所有預備供
    施用之第一級毒品海洛因1包扣案可稽，而該白色粉末經送
    請法務部調查局鑑定結果，含有第一級毒品海洛因（驗餘淨
    重12.83公克，純度27.51%，純質淨重3.53公克，包裝重1.5
    1公克），有該局94年2月1日調科壹字第060009328號鑑定書
    在卷可考（見同上偵字第29號偵查卷第21頁），堪認被告上
    開自白核與事實相符，事證明確，被告施用第一級毒品及第
    二級毒品犯行，應堪認定。
三、被告前於89年間因施用毒品案件，經送觀察勒戒後，認有繼
    續施用傾向，而經施以強制戒治，嗣經停止強制戒治而付保
    護管束期滿，經臺灣士林地方法院檢察署檢察官以91年度戒
    毒偵字第42號不起訴，有該不起訴處分書及本院被告前案紀
    錄表各乙份在卷可參，被告於強制戒治執行完畢釋放後，五
    年內再犯本件施用毒品之罪，核其所為，係犯毒品危害防制
    條例第10條第1項之施用第一級毒品罪及同條第2項之施用第
    二級毒品罪。被告為施用而持有第一級毒品海洛因及第二級
    毒品安非他命，其持有第一級毒品及第二級毒品之低度行為
    ，均為其施用第一級毒品及第二級毒品之高度行為所吸收，
    均不另論罪。被告所犯上開二罪，犯意各別，行為互殊，罪
    名互異，應予分論併罰。至被告於原審法院審理中及其於本
    院選任之辯護人雖為被告辯護稱：被告係於93年12月23日下
    午4時40分許，在臺北縣永和市○○路與得和路口接受警方
    臨檢時，主動交付其持有之前開第一級海洛因1包，且於警
    詢時主動告知警方其施用海洛因與安非他命之犯行，本案應
    成立自首，並應依法減輕被告之刑責云云；按刑法第62條前
    段所規定之「自首」，係以對於未發覺之罪，自首而接受裁
    判者為要件，而所謂「發覺」，非以有偵查犯罪權之機關或
    人員確知其人犯罪無誤為必要，而於對其發生嫌疑時，即得
    謂為已發覺，且此項對犯人之嫌疑，以有確切之根據得為合
    理之可疑者，即足當之（參照最高法院72年臺上字第641號
    判例），經查，經原審法院函詢臺北市政府警察局萬華分局
    本件查獲經過，經該局函覆稱：本案係由臺北市政府警察局
    萬華分局警備隊小隊長徐文林、盧天祥等二人查獲，當時徐
    文林、盧天祥二人係擔服肅毒勤務，經據報臺北縣永和市○
    ○路一帶常有毒品交易，並於93年12月23日下午1時許前往
    該處查訪、埋伏，復於同日下午4時40分許在臺北縣永和市
    ○○路與得和路口發現被告行為怪異，神情可疑，徐文林、
    盧天祥二人立即上前表明身份並出示證件盤詰，經查被告有
    多次毒品前科，且於盤詰時神色慌張，有作賊心虛之情，經
    徐文林、盧天祥當場詢問被告是否帶有毒品，被告方主動交
    付身上之海洛因予警方，並坦承該包海洛因係於同日中午12
    時在臺北縣永和市○○路、永貞路口以新台幣5萬元之代價
    向綽號「阿胖」之男子購買，預備供其自己施用等語，此有
    臺北市政府警察局萬華分局94年5月10日回函暨所附偵查報
    告在卷可參（見原審卷第38頁、第39頁），足見本件係警方
    因接獲線報，已知悉有人在臺北縣永和市○○路一帶進行毒
    品交易，且因發現被告行為怪異，於盤查時復自承有多次毒
    品前科，經詢問被告是否持有毒品，被告始交付其身上持有
    之毒品海洛因，而被告經警帶回警局調查時，被告於警詢時
    並未供承有施用第二級毒品安非他命之犯行，且僅係供述曾
    於93年12月21日晚間9時許在其住處施用海洛因，亦未自承
    有於93年12月23日中午施用海洛因之犯行（見94年度核退字
    第382號卷第18頁、第19頁警詢筆錄），而查本件經警接獲
    線報於上揭時地有毒品交易前往查緝，被告雖於經警盤詰時
    交出毒品海洛因，惟被告並未即向警供承施用毒品之犯行，
    而持有毒品之目的不一，或施用、或轉讓及或販賣等，且被
    告雖於警詢時供承有於93年12月21日施用毒品海洛因，然被
    告嗣供承係同年月23日中午施用，而公訴人亦未認定被告有
    於93年12月21日施用毒品海洛因之犯行，是被告就本件施用
    毒品之犯行，顯無於有偵查犯罪權之機關或人員發覺前即向
    警自首，核與刑法第62條規定之自首之要件不符，自難獲自
    首減刑之寬典；原審以被告上述犯行，事證明確，援引毒品
    危害防制條例第10條第1項、第2項、刑法第11條前段、第18
    條第1項前段、第38條第1項第2款及第51條第5款之規定，並
    審酌被告前已有數次違反肅清煙毒條例案件之前科，素行不
    良，犯罪之手段、動機，長期浸染施用毒品惡習，戕害身心
    甚鉅，惟施用毒品僅一次，且犯後尚能坦承犯行，態度良好
    等一切情狀，分別量處施用第一級毒品有期徒刑7月及施用
    第二級毒品有期徒刑3月，並定應執行刑有期徒刑9月，復以
    扣案之第一級毒品海洛因（驗餘淨重為12.83公克，純度27.
    51%，純質淨重3.53公克），係查獲之毒品，不問屬於犯人
    與否，依毒品危害防制條例第18條第1項前段規定沒收銷燬
    之，而扣案之包裝毒品海洛因所用之包裝袋1只（重1.51 公
    克），係被告所有供犯施用一級毒品所用之物，依刑法第38
    條第1項第2款規定宣告沒收之，經核認事用法，並無違誤，
    被告雖具狀提出上訴，惟並未到庭為何指述，空言指摘原審
    判決不當，實難認有理由，應予駁回。
據上論斷，應依刑事訴訟法第368條、第371條，判決如主文。
本案經檢察官陳明光到庭執行職務。
中　　華　　民　　國　　94　　年　　10　　月　　28　　日
　　　　　　　　　刑事第八庭審判長法　官  吳  敦
　　　　　　　 　 　　　　　　　　法　官  沈宜生
　　　　　　　　　　　　　　　　　法　官  張傳栗
以上正本證明與原本無異。
施用第一級毒品部分如不服本判決，應於收受送達後十日內向本
院提出上訴書狀，其未敘述上訴之理由者並得於提起上訴後十日
內向本院補提理由書（均須按他造當事人之人數附繕本）。
其餘不得上訴。
                                  書記官  秦慧榮
中　　華　　民　　國　　94　　年　　10　　月　　31　　日
附錄：本案論罪科刑法條全文
毒品危害防制條例第10條：
施用第一級毒品者，處6月以上5年以下有期徒刑。
施用第二級毒品者，處3年以下有期徒刑。
